最高法院刑事判決　　　　　　　　　　　　　　　八十六年度台上字第六七二九號
　　上　訴　人　甲○○
　　　　　　　　乙○○
右上訴人等因違反麻醉藥品管理條例等罪案件，不服台灣高等法院中華民國八十五年
九月四日第二審判決（八十四年度上訴字第五五七一號，起訴案號：台灣桃園地方法
院檢察署八十三年度偵字第一○六三三、一○六三四號），提起上訴，本院判決如左
：
    主  文
原判決關於甲○○、乙○○連續非法販賣化學合成麻醉藥品部分撤銷，發回台灣高等
法院。
乙○○其他上訴駁回。
    理  由
一關於發回部分：
本件原判決認定：(一)上訴人乙○○基於概括之犯意，自民國八十二年六月間起至八十
三年六月間止，以000000000＃八八八號呼叫器為聯絡工具，連續在桃園縣
八德市○○街一一二巷八號樓下，非法售賣化學合成麻醉藥品安非他命予陳安全，每
次約新台幣（下同）五千元至一萬元不等。嗣於八十三年九月三日凌晨零時許，警方
查獲陳安全違反麻醉藥品管理條例犯行，經陳安全供出安非他命係向乙○○、甲○○
分別購得，因而循線於當日上午十一時許，在乙○○處所查獲，並在該屋內甲○○房
間搜得供販賣之安非他命（驗餘含包裝重三‧四三公克），供販賣安非他命用之電子
秤、小塑膠袋十八個、販賣安非他命所得十四萬元。(二)上訴人甲○○基於意圖營利之
概括犯意，在上開處所或附近運動場，以000000000號呼叫器與陳安全聯絡
，多次非法售賣安非他命予陳安全，每次約四千元至五千元等情。因而維持第一審論
處上訴人等連續非法販賣化學合成麻醉藥品罪刑之判決，駁回上訴人等該部分在第二
審之上訴。固非無見。
惟查：(一)有罪之判決書事實一欄，為適用法令之依據，應將法院依職權認定與犯罪構
成要件有關之事項，詳記於事實欄，然後於理由內逐一說明其憑以認定之證據，使事
實及理由兩相一致，方為合法。若事實未有此記載，而理由加以說明，為理由失其依
據，如事實有此記載，理由未予說明，則為理由不備，按諸刑事訴訟法第三百七十九
條第十四款規定，其判決當然為違背法令。而麻醉藥品管理條例第十三條之一第二項
第一款之非法販賣化學合成麻醉藥品罪，以行為人有營利目的（意思），而販入或賣
出化學合成麻醉藥品或二者兼而有之之行為者，為其構成要件。故行為人有無此項犯
罪目的條件（營利意思），自應於事實欄內為詳實之記載，然後於理由內說明其憑以
認定之證據，始稱合法。本件原判決事實欄關於甲○○部分，雖有記載甲○○之售賣
安非他命，有此項圖利之意思，但關於乙○○部分，則未有此項圖利意思之記載，已
不足以判斷乙○○販賣安非他命有無圖利目的。且判決理由內亦未說明其憑以認定上
訴人等有營利之證據，遽認上訴人等犯罪，衡諸前開說明，難謂無理由不備之違法。
(二)原判決認定上訴人等有販賣安非他命予陳安全之犯行，無非以陳安全之供述，為其
主要論據。惟上訴人等始終否認有販賣安非他命之行為。究竟陳安全之供述，如何即
足認為符合客觀之事實，原審未進一步詳查審究為補強之論證，僅憑陳安全不利於上
訴人等片面之供詞，遽採為上訴人等犯罪之證據，而論斷上訴人等有販賣安非他命之
犯行，難謂無調查未盡之違法。抑且前開在甲○○房間搜得所謂供販賣之安非他命（
驗餘含包裝重三‧四三公克），必須能證明係供販賣之物品，判決理由內疏未就之為
詳切之論證，遽繩上訴人於此項罪責，自亦難成信讞。(三)有罪之判決書所宣示之主文
，應與法律規定之犯罪構成要件相符，方稱合法。本件原審及第一審關於甲○○部分
，既於事實欄及理由內記載並說明甲○○販賣安非他命，而安非他命經行政院衛生署
七十九年十月九日以七九、十、九衛署藥字第九○四一四二號公告，列入麻醉藥品管
理條例第二條第四款所定化學合成麻醉藥品，惟第一審判決主文關於甲○○部分，並
未標明其為「化學」之符合犯罪構成要件文義．自嫌欠洽。原審未將第一審關於甲○
○上開科刑部分撤銷改判，仍予維持，依照上開說明，亦難謂於法無違。以上該部分
或為上訴意旨所指摘，或為本院得依職權調查之事項，應認該部分有撤銷發回更審之
原因。
二關於乙○○其他上訴駁回部分：
按犯肅清煙毒條例之罪者，以地方法院或其分院為初審，高等法院或其分院為終審，
除依規定（即被判處死刑或無期徒刑）應送請最高法院覆判者外，被告均無從上訴於
本院，肅清煙毒條例第十六條定有明文。本件上訴人乙○○因施用毒品海洛因案件，
原審之終審判決係依肅清煙毒條例第九條第一項判處有期徒刑三年二月，已告確定，
並非應予覆判之罪，非屬可上訴於本院之案件。是依首開說明，乙○○所犯煙毒罪，
既經終審判決，自不得上訴於第三審法院，乙○○竟對之一併提起上訴，顯為法所不
許，乙○○該部分之上訴，應予駁回。
據上論結，應依刑事訴訟法第三百九十七條、第四百零一條、第三百九十五條前段，
判決如主文。
中      華      民      國    八十六    年     十一     月     二十     日
                              最高法院刑事第八庭
                                  審判長法官  紀  俊  乾
                                        法官  楊  商  江
                                        法官  黃  正  興
                                        法官  陳  正  庸
                                        法官  陳  世  雄
      右正本證明與原本無異
                                              書  記  官
中      華      民      國    八十六    年     十一     月     二十六   日
